# 关于收购少数股东股权

提问人：alienchau 时间：2016-07-30 14:18:15
还想请教一个问题，如果是上市公司的子公司收购孙公司的少数股权，那么在编制大合并报表的时候，这一部分是不是也要冲减合并层面的资本公积、资本公积不够就冲减留存收益？@chenyiwei

回答人：chenyiwei
在大合并层面，不论是收购子公司还是孙公司的少数股权，都是按同样原则处理。你的理解基本合理。

提问人：我是外星人 时间：2016-07-31 10:35:28
借：少数股东损益1-6 贷：少数股东权益 请教一下，以上这笔分录是什么意思呢？

回答人：chenyiwei
在合并报表层面确认子公司净利润中归属于少数股东的部分，相应增加或减少少数股东权益。

提问人：alienchau 时间：2018-02-02 11:26:44
还有个情况想请教下陈版主@chenyiwei 如果收购少数股权时签了业绩承诺协议，最后少数股东业绩承诺没完成，其他应付款中应付少数股东的余款就不支付了，这部分余款应该怎么处理呢？是否还是之前购买的相反分录，把长期股权投资冲销，那合并层面怎么处理呢？把之前冲销的资本公积和盈余公积转回么

回答人：chenyiwei
个别报表和合并报表层面对收购少数股权相关的或有对价都是计入损益的，同时作为减值迹象进行减值测试，必要时计提减值准备。

提问人：zhs7403 时间：2018-02-03 15:46:01
陈老师，收购少数股东的业绩补偿不是计入长头成本？即和形成控制不同？理论依据？

回答人：chenyiwei
收购少数股权的或有对价应计入损益，而不是调整投资成本或者资本公积。此问题曾经在企业会计准则实施问题技术联络小组会议上讨论过。

提问人：zengfengxia 时间：2018-02-03 16:16:33
我理解企业合并的或有对价和收购少数股权的或有对价，在初始确认时都是作为以公允价值后续计量的金融资产，后续公允价值变动计入当期损益。

回答人：chenyiwei
目前是这个观点。

提问人：zhs7403 时间：2018-02-03 17:09:29
企业合并或有对价应该是并入长头的

回答人：chenyiwei
这是在初始确认时，后续的公允价值变动是计入损益的。

提问人：zengfengxia 时间：2018-02-03 17:27:35
遇到一个案例，收购少数股权，与原自然人股东约定，原自然人股东需保证公司核心员工 5 年内不得离职，与这一条款相对应的约定了对价，并按年支付。但愿自然人股东本人并不是企业要求留人五年的核心员工。 这种情况下，相关对价是否仍不属于购买少数股权的对价，而应当认定为购买原自然人股东提供的维系核心员工劳务的对价？原自然人股东为保证能获取这部分对价，相信会对公司认定的核心员工支付必要的成本。

回答人：chenyiwei
因为“原自然人股东提供的维系核心员工劳务”难以识别和计量，故建议按或有对价处理。如果确实有证据表明原股东向核心员工支付了补偿的，则合并报表层面确认职工薪酬和资本公积。

提问人：zengfengxia 时间：2018-02-03 17:56:12
谢谢陈版回复！ 但合同条款包括支付安排都显示相关款项与少数股权估值关系不大，而与核心员工将来五年的服务更加相关。原股东是否能获得相关款项，取决于购买日后购买方认定的核心员工提供服务情况。 维系员工服务期间的服务难以识别，也不代表该价款就是购买少数股权的作价？ 如何理解难以识别，就相关事项双方已达成一致，且有明确的考核约定（如核心员工离职则减少付款）。和企业购买劳务公司服务似乎也没有太大的区别？

回答人：chenyiwei
如果是这样，可以考虑参照职工薪酬处理。但建议再次核实扣除该薪酬后收购少数股权的对价是否接近于该股权本身的公允价值。

提问人：alienchau 时间：2018-02-04 16:15:28
陈版主，“对收购少数股权相关的或有对价都是计入损益的”，计入损益哪个科目比较合适？@chenyiwei

回答人：chenyiwei
公允价值变动损益或营业外收入。